臺灣高等法院刑事判決　　　　　　 93年度上更(一)字第108號
上　訴　人
即　被　告　甲○○
選任辯護人　謝震武律師
　　　　　　吳青峰律師
上列上訴人因違反藥事法案件，不服臺灣桃園地方法院89年度訴
字第928 號，中華民國90年2 月27日第一審判決（起訴案號：臺
灣桃園地方法院檢察署89年度偵字第5029號），判決後，經最高
法院撤銷發回，本院判決如下：
    主  文
原判決撤銷。
甲○○輸入禁藥，處有期徒刑壹年陸月，緩刑肆年。
含Phentermine 成分之禁藥一批（分別裝置於藍色蓋白色體膠囊
三千零五十公克、藍色蓋黃色體膠囊七百公克、黃色蓋白色體膠
囊六百一十五公克），均沒收。
    事  實
一、甲○○於民國八十八年十月間某日（十七日前）在泰國曼谷
    某處購得含有經中央衛生主管機關行政院衛生署以六十九年
    十二月八日衛署藥字第三○一一二四號公告明令禁止輸入之
    含有Phentermine 成分之毒害藥品一批（分別裝置於藍色蓋
    白色體膠囊三千零五十公克、藍色蓋黃色體膠囊七百公克、
    黃色蓋白色體膠囊六百一十五公克），而於八十八年十月十
    七日搭乘泰國航空TG六三四班機，攜帶輸入中華民國境內，
    於中正機場入境旅客檢查室為財政部台北關稅局關員查獲，
    並扣得上開禁藥。
二、案經財政部台北關稅局報請台灣桃園地方法院檢察署檢察官
    偵查起訴。
    理  由
一、訊之上訴人即被告甲○○坦承於泰國購買事實欄所示之藥品
    ，並於右揭時地自泰國攜帶進入國境被查獲之事實；而扣案
    之如事實欄所示之藥品含有Phentermine 成分，亦經行政院
    衛生署藥物食品檢驗局檢驗在案，有該局八十九年一月三日
    藥檢壹字第八八一九一○○號檢驗成績書附卷為憑（見偵卷
    第九頁）。又Phentermine 為安非他命類之減肥藥品，業經
    中央衛生主管機關行政院衛生署以六十九年十二月八日衛署
    藥字第三○一一二四號公告明令禁止輸入、製造，並自七十
    年六月一日起禁止販賣，其後更於七十五年七月十一日以衛
    署藥字第五九七六二七號，再公告週知，一概禁止使用，有
    該二公告在卷可按（附入本院卷）。足見被告所輸入者，確
    屬經公告禁止輸入之禁藥。
二、被告雖否認知悉上開藥品為禁藥，並稱：不知這些藥品成分
    ，僅係受友人之託在泰國醫院買回自用云云。惟查：
（一）被告於於原審供稱：「（問：你知不知道你帶進來的藥是
      什麼成份？）我知道是芬他命」、「我知道這是禁藥，沒
      有合法，但是我同學叫我拿進來」等語（見原審卷第八十
      頁）。其後於原審訊以：「帶這麼（多）藥品進來，為何
      申報單上沒有寫？」時，亦回答稱：「我不敢寫」（見原
      審卷第一二七頁）。若再觀諸被告輸入藥品之數量非少（
      分別裝置於藍色蓋白色體膠囊三千零五十公克、藍色蓋黃
      色體膠囊七百公克、黃色蓋白色體膠囊六百一十五公克）
      ；被告更亦坦承市價不便宜等事實（見本院上訴1573號卷
      第26頁）。可知被告不僅知悉不法，甚至於入境時，拒不
      於中華民國入境旅客申報單誠實申報攜帶藥品市價超過二
      萬元以上（此亦有上開申報單影本可稽），被告苟非明知
      該藥品之成分，又知悉該藥品為禁藥，何至於不敢申報？
      被告所辯其常年旅居國外，與國情脫節甚久，不知國內法
      令，不知其成份，不知係禁藥，無違法輸入之犯意，亦無
      期待被告知悉之可能云云，自不可採。同理，被告將所輸
      入之藥品放置於高爾夫球袋內，雖非特別隱匿，然由其不
      敢申報乙節，亦難認其坦然，其就此辯稱：其不知違法云
      云，亦不可採。
（二）其次，被告辯稱：被告單純受友人之託攜帶回國內自用，
      且扣案藥品係泰國醫師可合法處方之減肥藥，其經向泰國
      之醫師求證非屬安非他命或其他毒品，才敢購買，被告不
      具專業，既已盡可能查證，主觀上無從得知不法，實不具
      違法意識云云。並舉乙○○為證。經查，證人乙○○於原
      審證稱：我委託甲○○帶減肥藥，但沒有指定成份（見原
      審卷第123 頁）；於本院前審證稱：我曾請甲○○幫我帶
      減肥藥，但數量沒有被查獲那麼多（見本院上訴字第1573
      卷卷第41頁）；迨至本院訊問時進一步稱：蕭先生透過我
      轉請被告帶減肥藥，約台幣十餘萬元，大概是三百個月份
      左右，是蕭先生要吃，購買的醫院是蕭先生提供的，我並
      替蕭先生匯款給被告云云（見本院93年4.9.日筆錄）。然
      乙○○自承與蕭先生不熟，且不知蕭先生之姓名、電話（
      見同上筆錄）。果如此，乙○○竟會替「蕭先生」找到被
      告帶入本案藥品？蕭先生竟會將十餘萬元交付予乙○○？
      若藥品並無不法，何須以如此曲折方式購買？又何須一次
      購入三百月份之份量？凡此均不合情理。不僅如此，本院
      囑託外交部在泰國調查，據該國衛生食品及藥物管理委員
      會函覆我國駐泰國經濟文化辦事處函，略以：Phentermin
      e 在該國被列為第二級麻醉藥品，不許任何人從事生產、
      買賣、進口或出口，僅從事醫療之醫生可視就診病患病情
      給予處方等情；有關醫生處方之數量，並稱：四千三百公
      克之Phentermine ，已超過標準，該藥品由於副作用大，
      目前鮮少使用，倘需達到減肥效果，亦無副作用顧慮，可
      在三至六個月期間內服用，每日一粒，每粒15 至30 毫克
      ，倘每日以最高30毫克，單一藥方3-6 個月計算，使用量
      應為27-54 公克，4300公克之數量，理應已過量且不宜處
      方等語。亦即Phentermine 在泰國雖係醫生處方用藥，然
      因副作用大，鮮少使用，若需達到減肥效果，且無副作用
      顧慮，亦僅能在3-6 個月期間內服用，若以每日服用最高
      之30 毫克計，合計在3-6 個月期間內，使用量亦僅27-54
      公克。換言之，被告實不可能以自用為由，在泰國以由醫
      生處方之方式取得該等藥品，被告所辯合法由泰國醫生處
      方，目的在自行使用云云，難以採信。被告雖謂該醫院很
      大，可能是醫生違法處方云云。然規模較大之醫院反較有
      管理，更不可能任意由醫生處方給病人約四十年之用藥。
      被告雖提出所謂之泰國醫生之「處方」（見本院上訴1573
      卷第55、56頁）。然觀諸該「處方」，並無患者之姓名，
      更無藥品之數量，僅記載Phentermine 是「用來作體重控
      制及減重用」云云。難認為是處方，被告所辯已盡可能查
      證、可能係泰國醫生違法處方云云，亦係卸責之詞，同可
      採信。被告其餘所辯或其餘有利被告之證據，因不影響於
      本案事實之認定，毋庸逐一論列，併此敘明。
（三）綜上所述，被告所辯各節或不合常情，或係避重就輕之詞
      ，均不可採信，本案事證已明，被告犯行可以認定。
三、按Phentermine 業經中央衛生主管機關行政院衛生署公告，
    明令禁止輸入，自屬藥事法第二十二條第一款所規定之禁藥
    ，被告違法輸入，核其所為係犯修正前藥事法第八十二條第
    一項之罪輸入禁藥罪，被告行為後，藥事法第82條第一項之
    輸入禁藥罪，經修正於93年4 月21日施行，犯該罪之刑度提
    高為10年以下有期徒刑，比較修正前後之法律，以修正前之
    規定有利於被告，自應適用修正前之法律。公訴人就被告輸
    入之含有Phentermine 成分之藍色蓋白色體膠囊三千零五十
    公克部分，雖未經起訴，然此部分之事實，與已經起訴之其
    餘部分，有實質上一罪關係，為起訴效力所及，本院自應併
    予審判。原審法院據以論罪科刑，雖非無見，然被告行為後
    藥事法第82條第1 項己經修正，原審判決未及比較適用。又
    扣案之禁藥，尚未經查獲之機關沒入銷燬，此經本院查明在
    卷，則扣案之禁藥屬被告所有供犯罪所用之物，自應依刑法
    第三十八條第一項第二款之規定宣告沒收，原審法院認為應
    由行政院衛生署沒入銷燬，法院不得逕予宣告沒收，自有未
    當。公訴人就被告輸入之含有Phentermie成分之藍色蓋白色
    體膠囊三千零五十公克部分，未經起訴，原審法院就該未起
    訴部分何以得逕予審判之理由，亦未敘明，同有未洽。被告
    上訴否認犯罪，指摘原審判決不當，雖無理由，然原審判決
    既有未當，自應由本院將原審判決撤銷改判，並審酌被告所
    輸入之禁藥數量非少，雖及時查獲致未外流，然對於國民健
    康仍有潛在之危險，又並無證據證明被告意在獲利，犯罪所
    用手段及惡性均非重大，以及被告犯後不承認犯罪之犯後態
    度等一切情狀，量處有期徒刑一年六月，扣案含有Phenterm
    ine 成分之禁藥，並應依法宣告沒收。
四、末查，被告素行良好，前未曾犯罪受有期徒刑以上刑之宣告
    ，有被告之前案紀錄表可稽，其經本次起訴並到庭接受審判
    後應知警惕，當無再犯之虞，本院因認對被告所處之刑，以
    暫不執行為適當，爰併予宣告緩刑四年，以啟向上。
據上論斷，應依刑事訴訟法第369 條第1 項前段、第364 條、第
299 條第1 項前段，藥事法第第82條第1 項、刑法第2 條第1 項
但書、第11條前段、第38條第1 項第2 款、第74條第1 款，判決
如主文。
本案經檢察官朱家崎到庭執行職務。
中　　華　　民　　國　　94　　年　　1 　　月　　25　　日
　　　　　　　　　刑事第十七庭審判長法　官  吳啟民
    　　　　　　　　　　　　　　    法　官  蘇隆惠
  　　　　　 　 　　　　　　　　　　法　官  林瑞斌
以上正本證明與原本無異。
如不服本判決，應於收受送達後十日內向本院提出上訴書狀，其
未敘述上訴之理由者並得於提起上訴後十日內向本院補提理由書
（均須按他造當事人之人數附繕本）。
                                    書記官  丁淑蘭
中　　華　　民　　國　　94　　年　　1 　　月　　25　　日
附錄本案論罪科刑法條全文：
藥事法第82條第1項
製造或輸入偽藥或禁藥者，處十年以下有期徒刑，得併科新臺幣
一千萬元以下罰金。
以犯前項之罪為常業者，處五年以上十二年以下有期徒刑，得併
科新臺幣二千五百萬元以下罰金。
犯前二項之罪，因而致人於死者，處無期徒刑或十年以上有期徒
刑，致重傷者，處七年以上有期徒刑。
因過失犯第1 項之罪者，處三年以下有期徒刑、拘役或科新臺幣
五十萬元以下罰金。
第 1 項及第 2 項之未遂犯罰之。
